行　政　法　院　判　決　　　　　　　　　　　　　八十七年度判字第二二四八號
　　原　　　告　真口味食品企業股份有限公司
　　代　表　人　甲○○
　　訴訟代理人　陳啟舜　律師
　　被　　　告　經濟部中央標準局
右當事人間因商標註冊事件，原告不服行政院中華民國八十七年六月十二日台八十七
訴字第二九六六二號再訴願決定，提起行政訴訟，本院判決如左︰
　　主  文
原告之訴駁回。
　　事  實
緣原告於民國八十六年一月十六日以「低卡」商標（圖樣如附圖所示），指定使用於
商標法施行細則第四十九條所定「商品及服務分類表」第三十類之紅茶、紅茶製成之
飲料、烏龍茶、綠茶及其製成之飲料、咖啡、可可及其製成之飲料商品申請註冊，經
被告審查，認其商標圖樣上「低卡」中文係表示其所指定商品之說明，於八十六年十
月十五日以核駁字第二三三八三六號商標核駁審定書為核駁處分。原告不服，循序提
起行政訴訟。茲摘兩造訴辯意旨如次：
原告起訴意旨略謂︰一、查本件商標圖樣中之「低卡」文字，一般而言，固含有低熱
量之意，惟其指定使用於紅茶、綠茶、烏龍茶、咖啡等飲料商品，亦僅係隱含譬喻或
自我標榜飲用後僅能生成較少熱量，對於商品之說明非直接而明顯，應無商標法第三
十七條第一項第十款之適用。二、又商標法第三十七條第一項第十款之立法意旨，係
以消極、具體性之規定，指明「特別顯著性」為商標申請的必備條件，藉以保護消費
者，並維護同業間之公平競爭秩序，故縱如被告認「低卡」商標圖樣為商品之說明，
不得申請註冊，惟如因使用之結果，足以使人認識其為區別他我商品標誌者，自無違
前揭法條之規定，得檢附證據申請註冊。查原告自系爭商標提出註冊申請後，即開始
籌策商品生產事宜，並自八十六年五月起，以「低卡」商標圖樣為表彰商品之標識，
於國內各大有線、無線、報紙、雜誌等媒體進行廣告宣傳，短短數月，即已投入上億
元之廣告費用，予以一般消費者印象至為深刻，能以該「低卡」商標圖樣辨認其所指
定之產品來源，並與他人產品相區別，故當准此商標註冊為宜。三、綜上所述，本件
商標圖樣應無違反商標法第三十七條第一項第十款之規定。為此，請判決撤銷原處分
及一再訴願決定等語。
被告答辯意旨略謂︰本件商標圖樣上之「低卡」一般係泛指低熱量之意，將其指定使
用於飲料商品，有表示其商品係屬低卡洛里，被飲用後僅生成較少熱量，為營養之補
助水。於時下國人強調健康飲食觀念之今日，自係直接明顯為商品本身之說明，自有
商標法第三十七條第一項第十款規定之適用。至原告稱系爭商標經其大量廣告，已足
以與他人產品相區別乙節，按本件並非以不具顯著性核駁，併予陳明。是被告依法核
駁其註冊之申請，並無不合，原告之訴為無理由，請判決駁回等語。
    理  由
按凡商標圖樣之文字、圖形、記號或其聯合式，係表示申請註冊商標所使用商品之說
明或表示商品本身習慣上所通用之名稱、形狀、品質、功用者，不得申請註冊，為商
標法第三十七條第一項第十款所規定，而商標圖樣之文字、圖形、記號或其聯合式，
依社會一般通念，如為商品之說明或與商品之說明有密切關連者，即有該條款不得申
請註冊之適用，與習慣上是否適用無關。查，本件原告於八十六年一月十六日以「低
卡」商標，指定使用於商品及服務分類表第三十類之紅茶、紅茶製成之飲料、烏龍茶
、綠茶及其製成之飲料、咖啡、可可及其製成之飲料商品申請註冊。被告審查結果，
以系爭「低卡」商標圖樣之中文低卡，係表示申請註冊商標所使用商品之說明，乃依
商標法第三十七條第一項第十款之規定予以核駁。原告不服循序提起行政訴訟，主張
：本件商標圖樣中之「低卡」兩字固含有低熱量之意，惟系爭商標指定使用之紅茶、
綠茶、烏龍茶、咖啡等飲料商品，飲用後僅能產生較少熱量，故低卡係隱含自我標榜
意味，並非該等商品本身習慣上所通用之名稱、形狀、品質、功用等說明，且八十六
年五月系爭商標之商品開始上市，經其於國內各媒體大量廣告，系爭商標已足使消費
者認識其為與他人商品相區別之標識，其圖樣應無違反商標法第三十七條第一項第十
款之規定，應准予註冊云云，並檢具全頻道電廣告監播紀錄明細表影本為證。經查
，系爭商標圖樣之低卡，指定使用於紅茶、紅茶製成之飲料、烏龍茶、綠茶及其製成
之飲料、咖啡、可可及其製成之飲料商品申請註冊，易使人直接認係表示其商品係屬
低卡路里、低熱量飲品，自應認與申請註冊商標所使用商品之說明具有密切關連，尚
非僅隱含自我標榜之意味。又原處分並非以系爭商標有違商標法第五條第一項規定，
即非以系爭商標不具特別顯著性為由，作為核駁依據，況所檢送全頻道電廣告監播
紀錄明細表，尚不足以證明系爭商標已成為原告營業上商品之識別標章。原告主張，
核無足採。綜上所述，本件原處分核無違誤，一再訴願決定，遞予維持，亦無不合。
原告猶執前詞，聲明撤銷，為無理由，應予駁回。
據上論結，本件原告之訴為無理由，爰依行政訴訟法第二十六條後段，判決如主文。
中    華    民    國     八十七      年     十一     月       六        日
                    行 政 法 院 第 五 庭
                                審 判 長 評  事      廖  政  雄
                                         評  事      高  秀  真
                                         評  事      沈  水  元
                                         評  事      林  清  祥
                                         評  事      劉  鑫  楨
右  正  本  證  明  與  原  本  無  異
                                         法院書記官  張  惠  美
中    華    民    國     八十七      年     十一     月       十        日
                             附  圖
~[g;h:\scn\87\00000000.1;1200;1500]
